臺灣臺南地方法院刑事判決　　　　　　　　　　　　九十三年度訴字第一一五號
　　公　訴　人　臺灣臺南地方法院檢察署檢察官
　　被　　　告　甲　○　○
　　　　　　　　丙　○　○
右列被告等因違反廢棄物清理法案件，經檢察官提起公訴（九十三年度偵字第七一六
二號），被告等就犯罪事實為有罪之陳述，本院合議庭裁定由受命法官進行簡式審判
程序，判決如左：
    主      文
甲○○共同未依規定領有廢棄物清除、處理許可文件，從事廢棄物清除、處理，累犯
，處有期徒刑壹年貳月。
丙○○共同未依規定領有廢棄物清除、處理許可文件，從事廢棄物清除、處理，處有
期徒刑壹年壹月。緩刑肆年。
    事      實
一、甲○○前於民國八十一、二年間，分別因違反肅清煙毒條例、麻醉藥品管理條例
    及懲治盜匪條例等案件，經法院判處有期徒刑三年、六月及七年，並經臺灣高等
    法院臺南分院以八十二年度聲字第三三五號裁定應執行有期徒刑十年二月，入獄
    服刑後於八十五年十一月十一日因縮短刑期假釋出獄並付保護管束，甫於九十二
    年五月二十三日保護管束期滿未經撤銷，視為執行完畢。甲○○及丙○○均為職
    業大貨車司機，二人明知未向主管機關申請核發廢棄物清除處理許可文件，不得
    受託清除、處理廢棄物業務，竟基於清除、處理廢棄物之犯意聯絡，於九十三年
    七月五日之不詳時間，分別由甲○○駕駛晨都企業股份有限公司所有之車號一四
    三—ＱＷ號大貨車及由丙○○駕駛春榮企業行所有之車號Ｋ五—一三七號大貨車
    ，而以每車新臺幣（下同）一千元之價錢，共同向不明人士收取位在臺南縣永康
    市奇美醫院附近建築工地內之夾雜廢棄木料等營建廢棄物後，再於同日上午十時
    十分許，將之載往不知情之楊左藤所有坐落於臺南縣歸仁鄉○○段五一九地號土
    地，上開土地非屬臺南縣政府或其他公共供承主辦（管）機關依內政部營建署發
    布「營建剩餘土石方處理方案」審查同意，用以提供營建工程剩餘土石方資源暫
    屯、堆置、填埋、轉運、回收、分類、加工、煆燒、再利用等處理功能及其機具
    設備之土石方資源堆置處理場，該土地地主楊左藤之配偶丁○○（已離境返回中
    國大陸地區，另行審結），亦明知甲○○及丙○○前開自大貨車內之營建事業廢
    棄物，不得違法隨意傾倒於上開土地，竟基於幫助之故意，向甲○○及丙○○各
    收取每車五百元之代價，而開啟上開土地之大門，任由甲○○及丙○○將營建廢
    棄物傾倒於該土地內，而為幫助甲○○、丙○○處理廢棄物之行為，嗣經行政院
    環境保護署環境督察總隊南區督察大隊、環境保護警察第三中隊人員會同警方當
    場查獲。
二、案經臺南縣警察局歸仁分局報告及行政院環保署函送臺灣臺南地方法院檢察署檢
    察官偵查起訴。
    理      由
一、本件被告甲○○、丙○○所犯為死刑、無期徒刑或最輕本刑為三年以上有期徒刑
    以外之罪，其於準備程序中就被訴事實為有罪之陳述，經法官告知簡式審判程序
    之旨，並聽取公訴人之意見後，爰依刑事訴訟法第二百七十三條之一第一項規定
    ，裁定由受命法官獨任進行簡式審判程序，合先敘明。
二、訊據被告甲○○、丙○○二人就上開犯罪事實均坦承不諱，核與證人即臺南縣環
    保局河川巡守隊隊員李惠章及證人即行政院環境保護署督察總隊南區督察大隊隊
    員葉榮福於偵查中證述相符，此外復有行政院環保署環境督察總隊南區環境督察
    大隊環境稽查工作紀錄三份、內政部警政署環保警察隊扣押筆錄二件及照片八幀
    在卷可考。綜上各情相互酌參，被告甲○○、丙○○二人之自白經核與事實相符
    ，堪予採信，本件事證明確，渠等二人之前揭犯行，均洵堪認定。
三、按有關內政部「營建事業廢棄物再利用種類及管理方式」再利用種類編號第八項
    「營建廢棄物」，其公告之管理方式除對再利用機構資格等有相關規定外，第四
    點及第五點亦明訂，再利用機構應具廢棄物分類設備或能力，且經分類作業後，
    屬營建剩餘土石方部分依營建剩餘土石方處理方案處理，屬內政部公告之一般事
    業廢棄物再利用種類部分，依該部分公告之管理方式辦理；至其他非屬營建剩餘
    土石方，亦非屬該部公告可再利用部分，應依廢棄物清理法規定清除處理或再利
    用，送往合法掩埋場、焚化場、合法廢棄物代處理機構或再利用事業機構。關於
    營建混合物未經合法再利用機構分類而經載運者逕行從事填地（包含農地）或其
    他工程用之行為，非屬「營建事業廢棄物再利用種類及管理方式」及「營建事業
    廢棄物再利用管理辦法」第六條規定之利用方式，分別業經卷附之內政部營建署
    九十三年六月十六日營署建管字第○九三○○三五四二二號、行政院環境保護署
    九十三年七月十六日環署廢字第○九三○○四二九八三號函示在案。本案被告甲
    ○○、丙○○二人所棄置之物料，由前開卷附之照片觀之，主要成分為土石、磚
    塊，其間亦夾雜些許木片、保麗龍、塑膠製品等物，自屬尚未經合法再利用機構
    分類之廢棄物，且被告甲○○、丙○○二人所棄置上開物料之場所即坐落於臺南
    縣歸仁鄉○○段五一九地號土地，因該地已經法院查封，故地主楊左籐放任該土
    地荒蕪而未加管理，業據證人楊左籐於偵查中證述明確（見臺灣臺南地方法院檢
    察署九十三年度偵字第七一六二號偵查卷第三一頁），足見該地亦非屬臺南縣政
    府或其他公共供承主辦（管）機關依內政部營建署發布「營建剩餘土石方處理方
    案」審查同意，用以提供營建土石方資源暫屯、堆置、破碎、碎解、洗選、篩選
    、分類、拌合、加工、煆燒、回收、處理，再生利用功能及機具設備之土石方資
    源堆置處理場，而被告甲○○、丙○○二人亦均未向臺南縣政府申請核發領有廢
    棄物處理之許可證或核備文件，則被告甲○○、丙○○二人竟將上開未經合法再
    利用機構分類之廢棄物，逕自清除至上開土地以傾倒方式處理，顯已違反廢棄物
    清理法之規定。是核被告甲○○、丙○○所為，係犯廢棄物清理法第四十六條第
    一項第四款之未依規定領有廢棄物清除、處理許可文件，從事廢棄物清除、處理
    罪。又查被告甲○○前於八十一、二年間，分別因違反肅清煙毒條例、麻醉藥品
    管理條例及懲治盜匪條例等案件，經法院判處有期徒刑三年、六月及七年，並經
    臺灣高等法院臺南分院以八十二年度聲字第三三五號裁定應執行有期徒刑十年二
    月，入獄服刑後於八十五年十一月十一日因縮短刑期假釋出獄並付保護管束，甫
    於九十二年五月二十三日保護管束期滿視為執行完畢，有臺灣臺南地方法院檢察
    署刑案資料查註紀錄表、臺灣高等法院被告全國前案紀錄表各一紙在卷可按，五
    年以內再犯本件有期徒刑以上之罪，為累犯，應依刑法第四十七條規定，加重其
    刑。爰審酌被告甲○○、丙○○二人未依規定清除、處理廢棄物，危害環境衛生
    甚鉅，所生危害非輕，然事後坦承犯行，深具悔意等一切情狀，分別量處如主文
    所示之刑。末查被告丙○○前未曾受有期徒刑以上刑之宣告，有臺灣高等法院被
    告全國前案紀錄表及臺灣臺南地方法院檢察署刑案資料查註紀錄表各一份附卷可
    按，因一時思慮未周，致罹此罪名，經此起訴審判，已足促其警惕，應無再犯之
    虞，本院認上開宣告之刑，以暫不執行為適當，爰併宣告被告丙○○緩刑四年，
    用啟自新。
四、扣案之車號一四三—ＱＷ號大貨車及車號Ｋ五—一三七號大貨車，雖係被告甲○
    ○、丙○○分別為犯本案犯罪所使用之物，然該上開二部大貨車分別為晨都企業
    股份有限公司及春榮企業行所有，業經被告甲○○、丙○○於本院審理時供述在
    卷（見本院九十三年十一月十日審理筆錄），並有行車執照二紙附於警卷可稽（
    見臺南縣警察局歸仁分局南縣歸警三字第○九三○○一○四八八號刑事偵查卷第
    十二、十三頁），故不併宣告沒收，附此敘明。
據上論斷，應依刑事訴訟法第二百七十三條之一第一項、第二百九十九條第一項前段
，廢棄物清理法第四十六條第一項第四款，刑法第十一條前段、第二十八條、第四十
七條、第七十四條第一款，判決如主文。
本案經檢察官乙○○到庭執行職務。
中      華      民      國     九十三     年     十二     月     一     日
                                    臺灣臺南地方法院刑事第十一庭
                                              法  官  楊  佳  祥
右正本證明與原本無異。
如不服本判決，應於判決送達後十日內向本院提出上訴狀（應附繕本）。
                                              書記官  顏  惠  華
中      華      民      國     九十三     年     十二     月     一     日
附錄本案論罪科刑法條全文：
廢棄物清理法第四十六條：
有下列情形之一者，處一年以上五年以下有期徒刑，得併科新臺幣三百萬元以下罰金
：
一、任意棄置有害事業廢棄物。
二、事業負責人或相關人員未依本法規定之方式貯存、清除、處理或再利用廢棄物，
    污染環境。
三、未經主管機關許可，提供土地回填、堆置廢棄物。
四、未依第四十一條第一項規定領有廢棄物清除、處理許可文件，從事廢棄物貯存、
    清除、處理，或未依廢棄物清除、處理許可文件內容貯存、清除、處理廢棄物。
五、執行機關之人員委託未取得許可文件之業者，清除、處理一般廢棄物者；或明知
    受託人非法清除、處理而仍委託。
六、公民營廢棄物處理機構負責人或相關人員、或執行機關之人員未處理廢棄物，開
    具虛偽證明。
無許可文件，以經營廢棄物清除、處理為常業者，處三年以上十年以下有期徒刑，得
併科罰金新臺幣九百萬元以下罰金。
